臺灣桃園地方法院刑事判決　　　　　　　 96年度訴字第334號
公　訴　人　台灣桃園地方法院檢察署檢察官
被　　　告　甲○○
　　　　　　　　　　弄8號
　　　　　　　　　　（現另案在台灣岩灣分監執行中）
　　　　　　　　　　（現暫寄押在台灣桃園監獄）
上列被告因違反毒品危害防制條例案件，經檢察官提起公訴（95
年度毒偵字第5781號），本院合議庭裁定改依簡式審判程序，茲
判決如下：
    主  文
甲○○施用第一級毒品，累犯，處有期徒刑捌月。扣案如附表一
所示之物，沒收銷燬之。
   事   實
一、甲○○前曾於民國87年間因施用毒品案件，經本院以87年度
    毒聲字第20號裁定送觀察、勒戒，於87年5 月25日入勒戒處
    所，因認有繼續施用傾向，經本院以87年度毒聲字第433 號
    裁定令入戒治處所施以強制戒治，其後經本院以88年度毒聲
    字第406 號裁定停止戒治，所餘戒治期間付保護管束，於88
    年6 月21日保護管束期滿，並經台灣桃園地方法院檢察署檢
    察官於88年8 月17日以88年度戒偵字第62號為不起訴處分確
    定；於89年間因贓物案件，經本院以89年度易字第2434號判
    決判處有期徒刑4 月確定；於90年間因竊盜案件，經本院以
    90年度易字第1545號判決判處有期徒刑5 月確定；上開2 罪
    經本院以91年度聲字第1347號裁定應執行有期徒刑9 月確定
    ：於89年間復因施用毒品案件，經台灣桃園地方法院檢察署
    檢察官聲請強制戒治並提起公訴，其中強制戒治部分，經本
    院以89年度毒聲字第6433號裁定令入戒治處所施以強制戒治
    ，其後經本院以91年度毒聲字第740 號裁定停止戒治，所餘
    戒治期間付保護管束，於91年8 月1 日執行完畢；另起訴部
    分，經本院以90年度訴字第2172號判決就連續施用第一級毒
    品部分判處有期徒刑10月，就連續施用第二級毒品部分判處
    有期徒刑7 月；於90年間又因搶奪案件，經本院以90年度訴
    字第2079號判決判處有期徒刑7 月確定；上開3 罪經本院以
    92年度聲字第1817號裁定應執行有期徒刑1 年10月確定，並
    與前開定應執行之有期徒刑9 月接續執行，於91年4 月10日
    入監執行，於93年2 月19日縮短刑期假釋出監，其後假釋經
    撤銷，尚應執行殘刑7 月9 日，於93年12月30日入監執行，
    於94年8 月7 日執行完畢（構成累犯）；於95年間因違反毒
    品危害防制條例案件，經本院以95年度訴字第499 號判決判
    處有期徒刑1 年確定；同年間再因違反毒品危害防制條例案
    件經本院以95年度壢簡字第1158號判決判處有期徒刑6 月確
    定；上開2 罪經本院以95年度聲字第3894號裁定應執行有期
    徒刑1 年5 月確定，於95年11月5 日入監執行，現仍在執行
    中。詎其仍不知悔改，明知海洛因係毒品危害防制條例所稱
    之第一級毒品，不得非法持有及施用，竟於前揭強制戒治執
    行完畢後5 年內，復基於施用第一級毒品海洛因之犯意，於
    95年11月4 日上午10時許，在桃園縣楊梅鎮○○里○ 鄰○○
    ○路2 巷44弄8 號住處，以將海洛因捲入香煙內之方式施用
    海洛因1 次，嗣為警於95年11月5 日凌晨1 時50分許在桃園
    縣楊梅鎮○○路105 號前查獲，並扣得如附表一所示之物，
    及與本案無關如附表二所示之物。
二、案經桃園縣政府警察局楊梅分局報請台灣桃園地方法院檢察
    署檢察官偵查後起訴。
    理  由
一、按刑事訴訟法第273 條之1 第1 項規定除被告所犯為死刑、
    無期徒刑、最輕本刑為3 年以上有期徒刑之罪或高等法院管
    轄第一審案件者外，於審判期日前之程序進行中，被告先就
    被訴事實為有罪之陳述時，審判長得告知被告簡式審判程序
    之旨，並聽取當事人、代理人、辯護人及輔佐人之意見後，
    裁定進行簡式審判程序。經查，本件被告甲○○被訴違反毒
    品危害防制條例案，非前開不得進行簡式審判程序之案件，
    經被告於本院審理時就被訴事實為有罪之陳述，且經本院告
    知被告簡式審判程序之旨，聽取被告及檢察官之意見後，爰
    依上開刑事訴訟法第273 條之1 第1 項之規定，當庭裁定改
    依簡式審判程序審判之，合先敘明。
二、上開犯罪事實，業經被告甲○○於本院審理中坦承不諱，且
    被告於95年11月5 日凌晨4 時10分許為警採集尿液送請台灣
    檢驗科技股份有限公司以EIA 酵素免疫分析法為初步檢驗，
    復以GC/MS 氣相層析/ 質譜儀法為確認檢驗結果，確呈可待
    因、嗎啡陽性反應（可待因、嗎啡為海洛因代謝物質），有
    桃園縣政府警察局楊梅分局被採尿人姓名、編號對照表及台
    灣檢驗科技股份有限公司濫用藥物尿液檢驗報告各1 紙附卷
    可稽（見台灣桃園地方法院檢察署95年度毒偵字第5781號偵
    查卷第21、36頁）。又扣案如附表一所示之物，經法務部調
    查局鑑定結果，確含有第一級毒品海洛因成分，有該局95年
    11月27日調科壹字第09523042100 號鑑定書1 紙附卷可稽（
    見台灣桃園地方法院檢察署95年度毒偵字第5781號偵查卷第
    37頁）。按海洛因經注射入人體後，約80％於24小時內自尿
    中排出，一般而言，尿液中能否驗出嗎啡陽性與其投與量、
    投與途徑、採尿時間、個人體質及檢驗方法之靈敏度有關，
    國外曾有文獻報導注射6 毫克之海洛因鹽酸鹽，其代謝物嗎
    啡之平均可檢出時限約為26小時，此有行政院衛生署藥物食
    品檢驗局81年9 月8 日81藥檢壹字第8114885 號函可按，且
    以氣相層析質譜分析法作藥物及其代謝產物之定性及定量分
    析檢驗者，幾乎不會有偽陽性反應產生，亦即如尿液中未含
    有煙毒之反應者，即不可能產生因藥物所引起之偽陽性反應
    ，此為毒品檢驗學之常規，亦為本院辦理相關違反毒品危害
    防制條例案件所知悉，是以上開檢驗結果當足以認定為真實
    而堪予採信。足見上揭事實，除被告不利於己自白外，並有
    上述補強證據足佐，堪認被告自白與事實相符，應可採為論
    罪科刑之依據。又被告曾於民國87年間因施用毒品案件，經
    本院以87年度毒聲字第20號裁定送觀察、勒戒，於87年5 月
    25日入勒戒處所，因認有繼續施用傾向，經本院以87年度毒
    聲字第433 號裁定令入戒治處所施以強制戒治，其後經本院
    以88年度毒聲字第406 號裁定停止戒治，所餘戒治期間付保
    護管束，於88 年6月21日保護管束期滿，並經台灣桃園地方
    法院檢察署檢察官於88年8 月17日以88年度戒偵字第62號為
    不起訴處分確定；再於89年間復因施用毒品案件，經本院以
    89年度毒聲字第6433號裁定令入戒治處所施以強制戒治，其
    後經本院以91年度毒聲字第740 號裁定停止戒治，所餘戒治
    期間付保護管束，於91年8 月1 日執行完畢等情，有台灣桃
    園地方法院檢察署全國施用毒品案件紀錄表、受觀察勒戒人
    毒品及前科紀錄簡列表、台灣高等法院被告前案紀錄表在卷
    為憑，其於5 年內再犯本件施用第一級毒品之罪，事實已臻
    明確。綜上所述，足徵被告係於5 年內再犯毒品危害防制條
    例第10條第1 項之罪，應予依法論科。
三、核被告所為，係犯毒品危害防制條例第10條第1 項之施用第
    一級毒品罪。其非法持有海洛因之低度行為，為其非法施用
    之高度行為所吸收，不另論罪。按「刑法上集合犯，係指行
    為之本質上，具有反覆、延續實行複次作為之特徵，經立法
    特別歸類，使成獨立之犯罪構成要件行為態樣，故雖有複次
    作為，仍祇成立一罪。又所稱接續犯，係指數個在同時同地
    或密切接近之時地，侵害同一法益之行為，因各舉動之獨立
    性極為薄弱，社會通念認為無法強行分開，乃將之包括視為
    一個行為之接續進行，給予單純一罪之刑法評價。此種實質
    上一罪之集合犯及接續犯，與裁判上一罪之連續犯，其相異
    者，係在於連續犯侵害同一法益之數行為，各具獨立性，客
    觀上並認為其間存有時間上之差距，乃認係出於一個概括之
    犯意，為期訴訟經濟，擬制為一罪。95年7 月1 日起施行之
    修正刑法，已將連續犯及其性質類似之常業犯規定悉予刪除
    ，考其立法旨趣，係因對於多次原可獨立評價之行為，僅論
    以一罪，不無鼓勵犯罪之嫌，亦與國民對於法律之感情相悖
    。是就集合犯及接續犯之觀念，於判斷時，自不能無限擴張
    ，除仍應受社會通念之支配外，尤應注意其公平性、合理性
    ，使與經驗法則、論理法則及比例原則等一般法律適用之原
    理原則相適合，否則即與上揭修法精神不符。」最高法院著
    有96年度台上字第787 號判決意旨參照。查「施用毒品罪，
    在修正刑法於95年7 月1 日施行前，無論實務與理論，一向
    認為施用完畢，其犯罪即屬成立，基於概括犯意，多次施用
    同級毒品，認係成立連續犯，從無依接續犯或常習犯、集合
    犯所謂包括一罪論處之例，則95年7 月1 日起刑法連續犯規
    定刪除後，多次施用同級毒品，自應併合處罰。」最高法院
    著有96年度台上字第1195號判決意旨參照（另如最高法院96
    年度台上字第814 號判決係該案被告上訴主張其多次施用第
    一級毒品海洛因之犯行，有集合犯實質上一罪關係云云，而
    經最高法院駁回上訴）。又參酌行政院衛生署管制藥品管理
    局92年1 月28日管檢字第113371號函示：一般而言約經7 至
    10天海洛因之戒斷症狀會漸緩和，若經2 至3 個月未曾吸食
    ，戒斷症狀應不再發生，惟吸食海洛因者不論在生理或心理
    上都會對海洛因產生強烈的渴求與依賴，即使長期停止使用
    ，往往因為心理上的渴藥性而再度吸食等語；另該局93年12
    月22日管宣字第0930012251號函示：長期使用海洛因會產生
    耐藥性及心理、生理依賴性，即需增加劑量才可達到主觀上
    相同效果，一旦停止使用，除產生戒斷反應外，心理的渴藥
    性是吸毒者最難克服的問題；又所謂心理依賴性是對自己個
    人已習慣事情的一種需要或渴求，成癮者在戒毒成功後若回
    到以往吸毒的場所，或遇到以往共同吸毒的朋友，則雖對嗎
    啡類藥物已無生理依賴性，仍很容易再度使用，此為心理依
    賴性所造成等語，足見在一定時間停止施用海洛因後，戒斷
    症狀即可不再發生，故施用海洛因者亦多僅係因心理上之因
    素而再度使用，顯見施用毒品本質上並無具有反覆、延續實
    行之特徵，且施用毒品罪之構成要件並無預定行為人須反覆
    實施數個同種類行為始能成立該罪。查被告固曾於95年7 月
    以後多次因施用毒品而為警查獲，惟被告於本院審理時即陳
    稱：「（為何一再施用？）當時有打算要去醫院戒毒，但因
    為有時候藥癮還是會上來，所以買毒品再來施用。」、「（
    毒癮是否可以戒除？）我可以戒得掉。」、「（是否始終持
    續施用？）不是的，我都是一陣子後受不了才又施用。」等
    語（見本院96年3 月16日簡式審判筆錄第4 、5 頁），顯見
    被告係因戒毒決心並未堅定的一再施用毒品，主觀上已非出
    於單一犯意，且並未時間緊接一再施用，是自無集合犯或接
    續犯之適用，一併敘明。又被告前曾於89年間因贓物案件，
    經本院以89年度易字第2434號判決判處有期徒刑4 月確定；
    於90年間因竊盜案件，經本院以90年度易字第1545號判決判
    處有期徒刑5 月確定；上開2 罪經本院以91年度聲字第1347
    號裁定應執行有期徒刑9 月確定：於89年間因違反毒品危害
    防制條例案件，經本院以90年度訴字第2172號判決就連續施
    用第一級毒品部分判處有期徒刑10月，就連續施用第二級毒
    品部分判處有期徒刑7 月；於90年間又因搶奪案件，經本院
    以90年度訴字第2079號判決判處有期徒刑7 月確定；上開3
    罪經本院以92年度聲字第1817號裁定應執行有期徒刑1 年10
    月確定，並與前開定應執行之有期徒刑9 月接續執行，於91
    年4 月10日入監執行，於93年2 月19日縮短刑期假釋出監，
    其後假釋經撤銷，尚應執行殘刑7 月9 日，於93年12月30日
    入監執行，於94年8 月7 日執行完畢，有台灣桃園地方法院
    檢察署刑案資料查註紀錄表、台灣高等法院被告前案紀錄表
    在卷為憑，其前受有期徒刑之執行完畢，於5 年以內故意再
    犯本件最重本刑為有期徒刑以上之罪，為累犯，應依刑法第
    47條第1 項規定，各加重其刑。爰審酌被告施用毒品，戕害
    自身身心，前已經觀察、勒戒、強制戒治處分乃至有期徒刑
    之執行，仍無戒除毒癮之決心，惟犯罪後尚能坦承犯行，尚
    有悔意及其犯罪動機、手段等一切情狀，量處如主文所示之
    刑，以資懲儆。又扣案如附表一所示之物，因海洛因為第一
    級毒品，包裝之塑膠袋又與所包裝之海洛因於物理外觀上二
    者已附合為一體而難以析離，此觀諸卷附法務部調查局93年
    11月16日調科壹字第09362396550 號函所示：「本局鑑驗毒
    品秤重主要係以傾倒，必要時亦會輔以刮杓刮取之方式，儘
    可能將原送驗包裝袋內毒品與包裝袋分離後各別秤重，所得
    之毒品重量稱為『淨重』，包裝袋重量則以『空包裝重』稱
    之，然無論依上述何種方式分離，原送驗包裝袋內均仍會有
    微量毒品成分殘留」等語可知，是均應依毒品危害防制條例
    第18條第1 項前段併諭知沒收銷燬之。至扣案如附表二所示
    之物，被告於本院審理時即陳明：「針筒我是幫人家買的，
    不是我自己要用來施用的。我自己是用抽煙的方式施用海洛
    因。」、「（如何施用海洛因？）我把海洛因捲到香煙裡抽
    。」、「（扣案的針筒是否為你施用海洛因所用？）不是。
    」等語（見本院96年3 月16日簡式審判筆錄第3 、4 頁），
    則扣案如附表二所示之物既非被告施用毒品所用，復無證據
    證明與被告本件施用毒品犯行有關，爰不宣告沒收，一併敘
    明。
據上論斷，應依刑事訴訟法第273 條之1 第1 項、第299 條第1
項前段，毒品危害防制條例第10條第1 項、第18條第1 項前段，
刑法第11條、第47條第1 項，判決如主文。
本案經檢察官嵇珮晶到庭執行職務。
中　　華　　民　　國　　96　　年　　3　　月　　30　　日
                  刑事第二庭    法　官　鄭吉雄
以上正本證明與原本無異。
如不服本判決，得於判決書送達之翌日起10日內，以書狀敘述理
由，向本院提出上訴。
                                書記官  王月香
中　　華　　民　　國　　96　　年　　4 　　月　　10　　日
附錄論罪科刑法條：
毒品危害防制條例第10條第1項
施用第一級毒品者，處 6 月以上 5 年以下有期徒刑。
附表一：
┌──┬───────────────┬───────┐
│編號│    扣  案  物  品  名  稱    │  備     註   │
├──┼───────────────┼───────┤
│ 1  │第一級毒品海洛因2 包（合計淨重│包裝之塑膠袋與│
│    │0.53公克，空包裝總重0.97公克）│所包裝之海洛因│
│    │                              │於物理外觀上二│
│    │                              │者已附合為一體│
│    │                              │而難以析離    │
└──┴───────────────┴───────┘
附表二：
┌──┬───────────┬───────────┐
│編號│ 扣案物品名稱         │  備              註  │
├──┼───────────┼───────────┤
│ 1  │ 注射針筒1支          │非被告施用第一級毒品所│
│    │                      │用而與本案無關        │
└──┴───────────┴───────────┘
